【裁判字號】    92,判,253
【裁判日期】    920307
【裁判案由】    營利事業所得稅
【裁判全文】
最  高  行  政  法  院  判  決                    九十二年度判字第二五三號
    原      告  富邦建設股份有限公司
    代  表  人  乙○○
    訴訟代理人  甲○○律師
    被      告  財政部台北市國稅局
    代  表  人  張盛和
右當事人間因營利事業所得稅事件，原告不服行政院中華民國八十九年四月十七日台
八十九訴字第一○九一五號再訴願決定，提起行政訴訟。本院判決如左：
    主  文
原告之訴駁回。
訴訟費用由原告負擔。
    事  實
緣原告八十四年度營利事業所得稅結算申報，列報全年所得額新臺幣（下同）三二、
二五八、六四一元，土地交易所得四六、○○九、六二七元，課稅所得虧損一三、七
五○、九八六元。被告初查，將本期出售土地應分攤之利息支出，由原申報之一三、
九八六、○九五元，調整為一四、六○○、三二三元，原列為建築物成本之資本化利
息一○八、四四四、六三○元，轉列為土地交易所得減項，核定全年所得為三二、三
三二、五三七元，土地交易所得為虧損六三、○四九、二三一元，土地交易損失不予
認定，增列前五年核定虧損扣除額六五、一九八、一七四元（原申報虧損而未列報此
項扣除額）。原告不服，就土地交易所得及前五年核定虧損扣除額部分，申經復查結
果，准予追認土地交易所得一四、六○○、三二三元及前五年核定虧損扣除額一五、
五八三、二七一元，變更核定土地交易所得為虧損四八、四四八、九○八元，前五年
虧損扣除額為八○、七八一、四四五元。原告對未准變更之原列為建築物成本之資本
化利息，轉列為土地交易所得減項一○八、四四四、六三○元部分，一再訴願，遞遭
決定駁回，遂提起行政訴訟。茲摘兩造訴辯意旨於次：
原告起訴意旨及補充理由略謂：按「營利事業所得之計算，以其本年度收入總額減除
各項成本費用、損失及稅捐後之純益額為所得額。」為行為時所得稅法第二十四條所
規定。而營利事業自行建造房屋出售者，其因建築部分所發生之利息支出，究應屬行
為時所得稅法第二十四條稱成本或費用範圍，依同法第四十五條第一項後段規定，其
自行建築者指從設計、建築，以至於適於營業上使用而支付之利息，應作為成本；至
適於營業上使用後所支付之利息，則應作為費用支出。觀營利事業所得稅查核準則（
下稱查核準則）第九十七條第八款規定：「因增建設備而借款之利息，在建造期間應
付之利息費用，應作為該項資產之成本以資本支出列帳，但建築完成後，應行支付之
利息，可作費用列支。」及財政部六十五年九月十三日台財稅第三六一五六號函對查
核準則第九十七條第八款所稱「建築完成」，係指「以建築物實際完工取得使用執照
為準」。即在對於自行建造房屋出售者，應如何就其所發生之借款利息計入存貨資產
（房屋）成本或作費用列支。至其用於建築之土地部分所發生之利息支出，除開發後
用於出售者外，因土地係作為房屋基地之用，該土地於房屋建造期間之資本化利息係
屬為使房屋達到可供使用狀態之必要成本，仍應作為建築物（房屋）之成本，此在財
務會計準則公報第三號第四段規定「土地如已積極進行開發或建造工作，則在該工作
持續期間應將土地及開發成本之利息資本化，作為建築物之成本，惟若土地開發後係
供分區出售，則資本化之利息應作為該土地之成本。」亦甚明酌。此利息資本化之規
定，為財政部七十七年三月十四日台財稅第七七○五二二四○四號函所認同。財政部
前證券管理委員會在七十三年十一月九日台財證（一）字第三一五二號函對於營建業
購地建屋出售，在房屋尚未建造完成前，其借款所發生之利息，是否准予列入營建成
本，以符合收入與成本配合原則之請釋案，亦經核釋應依財務會計準則公報第三號第
三段第二款適用屬於「專案建造或生產以供出租或出售之資產」將借款利息資本化，
為建築物成本。次依查核準則第二條第二項、商業會計法第二條第二項及經濟部八十
七年七月二十七日經（八七）商字第八七二一七九八八號函等規定規定，本件原告依
據財務會計準則公報第三號第四段之規定，將本年度申報之工程費用中屬土地資本化
利息一○八、四四四、六三○元，列為建築物成本，既無違所得稅法第四十五條及查
核準則第九十七條第八款規定，亦不悖於財政部所同意之財務會計準則公報第三號所
持之見解，即無應依查核準則第二條第二項後段規定予以調整之餘地，自應按申報認
定。次查八十二年十二月三十日修正前查核準則第九十七條第九款規定：「購置土地
之借款利息，應列為資本支出，經辦妥過戶手績後之借款利息，可作費用列支。」其
立意係在規定購置土地之借款利息，應如何資本化為土地成本以符合所得稅法第四十
五條所稱實際成本之規定，及應如何作為費用列支，以符合同法第三十條應在本年度
負擔之規定，尚無牴觸所得稅法母法之規定，且行之多年，徵納雙方一直共同遵守。
惟自七十五年一月一日起土地交易所得免納所得稅後，該查核準則條款竟於八十二年
十二月三十日修正增列但書規定「但非屬固定資產之土地，其借款利息應以遞延費用
列帳，於土地出售時，作為其收入之減項」，使購置土地之借款利息無法適用同條款
前段規定，分別按辦妥過戶手續前者依成本認定，辦妥過戶手續後者作費用列支，而
必須俟土地出售時始得悉予作為出售土地收入之減項，有違行為時所得稅法第四十五
條及第三十條有關購置土地之借款利息應如何作為土地成本及作為費用列支之規定，
亦不符合同法第二十四條有關營利事業所得計算在貫徹收入應與成本費用配合原則之
規定本旨，造成人民之免稅權利不能充分享有，自顯有對人民之權利增加法律所無之
限制，有悖司法院釋字三六七號解釋理由書之意旨，應屬無效。姑不論本件行為時查
核準則第九十七條第九款但書規定，已逾越法之範圍，應屬無效之行政命令，且此款
係單就購買土地者，其借款利息應如何予以資本化為土地成本或作費用列支，或列為
遞延費用俟土地出售時再自其收入減除所作之規定，尚與本件原告建造房屋供出售之
土地，在建造期間所發生之利息，應依查核準則第九十七條第八款規定予以資本化為
建築物之成本者，截然不同。被告見未及此，應適用查核準則第九十七條第八款規定
而不予適用，竟適用同條第九款規定，有適用法令錯誤之情形。原告本期出售之房地
，係依查核準則第九十七條第八款規定，將利息資本化為建築物成本者計一二二、四
六五、○一○元，其中屬於房屋部分為一四、○二○、三八○元，屬於土地部分為一
○八、四四四、六三○元，並無不合。雖被告已將上開建築物成本屬房屋部分一四、
○二○、三八○元，依行為時所得稅法第四十五條第一項後段暨查核準則第九十七條
第八款規定，按原告所申報認定，但對於同屬建築物成本之土地部分，竟依查核準則
第九十七條第九款但書規定，作為原告出售土地收入之減項，其率就查核準則第九十
七條第八款規定予以割裂適用，又對不應適用查核準則第九十七條第九款但書規定而
予適用，顯適用法令錯誤。又「營利事業於七十五年一月一日以後出售房地，土地交
易所得免徵所得稅，應如何攤計該土地部分之營業費用，核釋如說明。‧‧‧說明二
、‧‧‧（三）營業外損失中，屬於利息支出部分，除屬專案貸款得個別認定外，其
餘一般性貸款應按核定房地售價比例，計算應分攤之利息，自利息支出項下減除。」
固為財政部七十五年十月十四日台財稅第0000000號函所規定。惟此一規定在
對於持有房屋及土地併同出售時，因土地部分之交易所得免稅，而為計算分攤出售土
地部分之利息，應予自利息支出項下減除所作之規定。觀其立意，乃指房屋及土地併
同出售之年度，列報有一般性貸款之利息支出時，始應計算分攤出售土地部分之利息
，自所申報之利息支出項下減除，苟出售之年度並未申報一般性貸款之利息支出時，
即無再適用此一函釋計算出售土地部分之利息，另自出售土地收入項下減除之餘地。
至房屋及土地併同出售之以前年度，如有該出售土地部分之利息，而應予以資本化為
土地之成本或作費用列支，自仍應適用查核準則第九十七條第九款前段規定辦理，以
符合行為時所得稅法第四十五條及第三十條規定，並進而正確計算同法第二十四條有
關營利事業所得之規定，尚不涉及本函釋之適用。被告引上開財政部七十五年十月十
四日函釋，遽認原告列報建築物利息資本化中，屬土地部分有一○八、四四四、六三
○元，應轉列土地之利息支出，作為出售土地收入之減項，並無不符等語相繩，其適
用法令亦有錯誤，應予撤銷。另再訴願決定謂：「查再訴願人既未能就其基地在建造
期間之資本化利息提示係屬專案貸款利息，或雖屬一般性貸款利息但可就資金來源之
運用提出充分說明供核，原處分機關依首揭查核準則第九十七條第九款及財政部台財
稅第0000000號函釋，按其本期出售土地比例就其列報為建築物利息中屬出售
土地部分計一○八、四四四、六三○元，將之轉列作為土地之利息支出，作為出售土
地收入之減項，並無不合，所訴核不足採」云云，顯未審原告所主張者，係對於土地
所發生之一般性貸款利息，應依查核準則第九十七條第八款規定予以列為建築物之成
本或作實用列支，並非主張係專案貸款利息，或雖屬一般性貸款利息但可就資金來源
之運用提出充分說明供核，而免依查核準則第九十七條第九款及財政部七十五年台財
稅第0000000號函規定，將之以遞延費用列帳，於土地出售時作為其收入之減
項等情，遽下論斷，應無可維持。被告僅辯稱：「原告本期出售之土地計有建國大樓
、獵戶星座及米蘭小鎮，被告原查按上項土地出售比例，就原告原列報建築物利息資
本化中，屬上項土地部分核計有一○八、四四四、六三○元，核與首揭規定（指所得
稅法第二十四條第一項，查核準則第九十七條第九款及財政部七十五年台財稅第00
00000號）尚無不符。與所得稅法四十五條第一項後段，查核準則第九十七條第
八款及財政部七十七年台財稅第七七○五二二四○四號函等規定亦無牴觸」，對於原
告指陳其適用法令顯有錯誤情形，未見提出其不同之論見。被告既認其引為適用本件
處分之所得稅法第二十四條第一項，查核準則第九十七條第九款及財政部七十五年台
財稅第0000000號函，與原告所主張應適用之所得稅法第四十五條第一項後段
，查核準則第九十七條第八款及財政部七十七年台財稅第七七○五二二四○四號函釋
規定並無牴觸，即足見被告亦肯定原告主張仍符合法之規定範圍，則分別依前後二者
法令規定所處分之結果，即應一致。但被告執意適用前者法令規定，而不予理睬原告
主張應適用後者法令規定之結果，致使原告迫受不利益之情形，被告並未提出說明，
顯非有理。又未釐清前後二者法令規定之適用對象，即遽下論斷，自非有合。且依行
為時所得稅法第四十五條第一項及財務會計準則公報第三號第四段等規定，計算各項
成本及費用歸屬，不論購地或興建大樓之用途為何，其土地及建築物成本金額皆不變
（僅設算遞延利息及當期利息費用會有變動，但與本案無涉），即符合原告於前述主
張。被告不當運用查核準則第九十七條第九款規定，將原屬建築物成本之資本化利息
轉列土地之利息支出作為出售土地收入之減項，違反行為時所得稅法第四十五條規定
，恣意調整減少建築改良物成本為土地收入之減項，有違行為時所得稅法條第二十四
條規定之收入與成本配合原則，請依法行言詞辯論，並判決撤銷一再訴願決定及原處
分等語。
被告答辯意旨略謂：按「營利事業所得之計算，以其本年度收入總額減除各項成本費
用、損失及稅捐後之純益額為所得額。」「購買土地之借款利息，應列為資本支出，
經辦妥過戶手續或交付使用後之借款利息，可作費用列支。但非屬固定資產之土地，
其借款利息應以遞延費用列帳，於土地出售時，作為其收入之減項。」分別為行為時
所得稅法第二十四條第一項及查核準則第九十七條第九款所明定。次按「營利事業於
七十五年一月一日以後出售房地，土地交易所得稅免徵所得稅，應如何攤計該土地部
分之營業費用，核釋如說明。說明：二、分攤辦法如下：（一）銷售房地所產生之直
接費用（如土地之土地增值稅、地價稅；房屋之營業稅、房屋稅以及房地之印花稅、
過戶登記費等）可單獨計算者，應分別歸屬土地房屋負擔。（二）銷售房地所發生之
營業費用於減除上述直接費用後，難以明顯劃分者，按稅捐稽徵機關核定房地售價比
例分攤。（三）營業外損失中，屬於利息支出部分，除屬專案貸款得個別認定外，其
餘一般性貸款應按核定房地售價比例，計算土地應分攤之利息，自利息支出項下減除
。」「．．．營利事業如能合理明確證明借款用途，其借款利息准個別歸屬認定；未
能合理明確證明借款用途者，方須依比例計算土地或有價證券出售部分應分攤之利息
。是以，營利事業之利息收入如係來自借款資金，例如借款需作補償性存款或借款資
金未全部動用而暫存銀行等，其利息收入雖與利息支出相關，惟因借款資金用於補償
性存款或暫存銀行部分，其用途明確，該部分之借款利息准個別歸屬認定，已無須依
比例攤計，故應無利息支出應扣除利息收入，再以淨額分攤之問題。至營利事業之利
息收入如非來自借款資金，則其利息收入與利息支出並不相關，亦無利息支出應扣除
利息收入，再以淨額分攤問題。」「二、依據查核準則第九十七條第九款規定，營利
事業購置非屬固定資金之土地，其借款利息應列為資本支出，經辦妥過戶手續後之借
款利息，應以遞延費用列帳，於土地出售時，作為其收入之減項。上開借款利息之範
圍，除專案貸款利息得個別認定外，尚包括一般性貸款利息。至一般性貸款是否與購
置該土地有關，應由該營利事業就其資金來源之運用，提出充分之說明，以憑查核認
定。三、營利事業以貸款方式購進非屬固定資產之土地及房屋，其借款利息應按該土
地成本占房地總成本之比例，計算土地應分攤之利息支出金額，並依查核準則第九十
七條第九款規定辦理。四、營利事業出售非屬固定資產之土地，其出售年度已依說明
二、三計算截至出售時應歸屬該土地之利息支出，並自該土地出售收入中減除者，應
不再適用本部七十五年十月十四日台財稅第七五二六七四Ｏ號函說明二（三）之規定
，俾免重複計算減除。」分經財政部七十五年十月十四日台財稅第0000000號
函、八十四年二月十八日台財稅第八四一六○七○四一號函及八十六年七月二十四日
台財稅第八六一九○八○五四號函釋有案。原告本期出售土地免稅所得申報四六、○
○九、六二七元，被告初查依財政部台財稅第0000000號函釋規定分攤營業費
用及利息支出，並減除土地未售時應分攤利息資本化一○八、四四四、六三○元，核
定土地免稅所得為虧損六三、○四九、二三一元。原告不服，申請復查結果，利息支
出一四、六○○、三二三元准免予分攤，變更核定土地免稅所得為虧損四八、四四八
、九○八元，計算式如下：（出售土地收入811,198,080-出售土地成本648,873,667-
土地利息資本化108,444,630-土地增值稅53,608,768- 地價稅1,549,550-直接出售土
地之營業費用9,931,530-分攤之營業費用37,238,843= 土地免稅所得- 48,448,908元
）。經查原告係建設公司，建屋出售為其主要營業項目之一，屬專營建屋出售為業，
故其借款利息於工程建造期間依首揭規定應予利息資本化，作為成本之一項。原告本
期出售之之土地計有建國大樓、獵戶星座及米蘭小鎮，被告按上項土地出售比例，就
原告原列報建築物利息資本化中，屬上項土地部分核計有一○八、四四四、六三○元
，認定應轉列土地之利息支出，作為出售土地收入之減項，核土地免稅所得為虧損四
八、四四八、九○八元，核與首揭規定尚無不符，與所得稅法第四十五條後段、查核
準則第九十七條第八款及財政部七十七年台財稅第七七○五二二四○四號函等規定亦
無抵觸，原告復執前詞爭執，難認有理由，請判決駁回原告之訴等語。
    理  由
按「營利事業所得之計算，以其本年度收入總額減除各項成本費用、損失及稅捐後之
純益額為所得額。」「購買土地之借款利息，應列為資本支出，經辦妥過戶手續或交
付使用後之借款利息，可作費用列支。但非屬固定資產之土地，其借款利息應以遞延
費用列帳，於土地出售時，作為其收入之減項。」分別為行為時所得稅法第二十四條
第一項及查核準則第九十七條第九款所明定。次按「營利事業於七十五年一月一日以
後出售房地，土地交易所得稅免徵所得稅，應如何攤計該土地部分之營業費用，核釋
如說明。說明：二、分攤辦法如下：‧‧‧（三）營業外損失中，屬於利息支出部分
，除屬專案貸款得個別認定外，其餘一般性貸款應按核定房地售價比例，計算土地應
分攤之利息，自利息支出項下減除。」「二、依據查核準則第九十七條第九款規定，
營利事業購置非屬固定資金之土地，其借款利息應列為資本支出，經辦妥過戶手續後
之借款利息，應以遞延費用列帳，於土地出售時，作為其收入之減項。上開借款利息
之範圍，除專案貸款利息得個別認定外，尚包括一般性貸款利息。至一般性貸款是否
與購置該土地有關，應由該營利事業就其資金來源之運用，提出充分之說明，以憑查
核認定。三、營利事業以貸款方式購進非屬固定資產之土地及房屋，其借款利息應按
該土地成本占房地總成本之比例，計算土地應分攤之利息支出金額，並依查核準則第
九十七條第九款規定辦理。四、營利事業出售非屬固定資產之土地，其出售年度已依
說明二、三計算截至出售時應歸屬該土地之利息支出，並自該土地出售收入中減除者
，應不再適用本部七十五年十月十四日台財稅第0000000號函說明二（三）之
規定，俾免重複計算減除。五、非屬固定資產之土地，如有出租之情形，其出租期間
之借款利息，准於該土地租金收入範圍內，列為當期費用，其餘利息仍應依查核準則
第九十七條第九款但書規定辦理。」分經財政部七十五年十月十四日台財稅第000
0000號及八十六年七月二十四日台財稅第八六一九○八○五四號函釋在案。本件
原告八十四年度營利事業所得稅結算申報，列報出售土地交易免稅所得四六、○○九
、六二七元。被告初查，依財政部七十五年十月十四日台財稅第0000000號函
釋計算出售土地應分攤之營業費用三七、二三八、八四三元及利息支出一四、六○○
、三二三元，並減除土地未出售時應分攤之利息資本化一○八、四四四、六三○元，
核定其本期出售土地免稅所得虧損六三、○四九、二三一元（出售土地收入811,198,
080─出售土地成本648,873,667─土地利息資本化108,444,630─土地增值稅53,608,
768─地價稅1,549,550─直接出售土地之營業費用9,931,530─分攤之營業費用37,23
8,846─分攤之利息支出14,600,323=土地免稅所得-63,046,231 ）。原告不服，以其
完工工地或依完工比例法認列收益之在建工地之工程費用中包含資本化利息一四七、
六九二、九八七元。查核準則並未規定在建工地之利息資本化不得作為建築物成本，
被告將建築物成本之資本化利息一○八、四四四、六三○元認歸屬於出售土地之利息
支出，轉列土地出售收入之減項，適用法令顯有錯誤。原告將利息支出扣除利息收入
後之餘額，再按土地占房地全部售價比例百分之六八．四八計算應攤計之利息支出，
符合成本與收入配合原則云云。申經復查結果，以原告係建設公司，建屋出售為其主
要營業項目之一，應屬專營建屋出售為業，是其借款利息於工程建造期間應予利息資
本化，並作為成本之一項。原告本期出售之土地計有建國大樓、獵戶星座及米蘭小鎮
，被告按上開土地出售比例就原告列報建築物利息資本化中屬上開土地部分計一○八
、四四四、六三○元，將之轉列土地之利息支出，作為其出售土地收入之減項，並無
不合。惟原核定就出售土地應分攤之利息支出一四、六○○、三二三元有重複減除情
形，准予追認土地免稅所得一四、六○○、三二三元，變更核定土地免稅所得虧損四
八、四四八、九○八元。原告復就出售土地免稅所得中之土地利息資本化一○八、四
四四、六三○元部分，循序提起行政訴訟（關於前五年虧損部分，原告申經復查後，
未提起訴願，此部分非本件範圍），主張如事實欄所載。查財政部發布之查核準則，
係規定有關營利事業所得稅結算申報之調查、審核等事項。該準則第九十七條第九款
規定：「購買土地之借款利息，應列為資本支出，經辦妥過戶手續後之借款利息，可
作費用列支。」八十二年十二月三十日修正並增訂但書規定，依修正規定，購買土地
於辦妥過戶手續或交付使用前之借款利息，係取得該土地之必要成本，應列為資本支
出。過戶後或交付使用後之借款利息，已非取得該土地之成本，應屬費用類。惟所購
土地如非屬固定資產，如購地建屋合併出售等，其性質上係商品，於出售時獲得收入
，該借款利息與獲得出售土地收入相關，基於收入與費用相配合原則，自應列為出售
土地年度之費用，而非應由當年度之其他收入負擔。故本款但書規定，非屬固定資產
之土地，土地過戶後或交付使用後之利息支出，應以遞延費用列帳，於土地出售時，
作為其收入之減項，與所得稅法第二十四條及第三十條第一項：「借貸款項之利息，
其應在本營業年度內負擔者，准予減除」借規定意旨無違，並未增加法律所無之限制
，亦未抵觸司法院釋字三六七號解釋意旨，自得適用。前述財政部七十五年十月十四
日台財稅第0000000號及八十六年七月二十四日台財稅第八六一九○八○五四
號函釋係因七十五年一月一日起營利事業出售土地所得免稅（七十四年十二月三十日
所得稅法第四條第十六款修正），其相關成本費用，按諸收入與成本費用配合之所得
稅法第二十四條規定意旨及公平原則，自亦不得歸由其他應稅之收入項下減除。財政
部就土地交易所得應分攤之利息支出為前開函釋，核與上揭規定意旨相符。上開函釋
係就所得稅法第二十四條、所得稅法第四條第十六款及查核準則第九十七條第九款規
定之本旨為解釋，應自各開規定公布施行起即有適用。從而，被告將原告本期出售之
土地，按土地出售比例就原告列報建築物利息資本化中屬上開土地部分計一○八、四
四四、六三○元，將之轉列土地之利息支出，作為其出售土地收入之減項，揆諸首揭
規定及函釋，並無違誤，一再訴願決定，遞予維持，俱無不合。原告主張本件應適用
所得稅法第四十五條第一項後段，查核準則第九十七條第八款及財政部七十七年台財
稅第七七○五二二四○四號函釋規定，原告建造房屋供出售之土地，在建造期間所發
生之利息，應資本化為建築物成本云云。惟查所得稅法第四十五條第一項係規定：「
稱實際成本者，凡資產之出價取得，指取得價格，包括取得之代價，及因取得並為適
於營業上使用而支付之一切必需費用，其自行製造或建築者，指製造或建築價格，包
括自設計製造、建築以至適於營業上使用而支付之一切必要工料及費用，其係由期初
盤存轉入者，指原盤存價格。」土地與房屋係個別之資產，縱土地係供建築出售，其
費用支出仍應分別計算，尤其於土地交易所得免稅，房屋交易所得應稅情形下，更有
區別之必要。上開規定所稱建築以至適於營業上使用而支付之一切必要費用，固含為
建築而貸款所支付之利息，惟應限於建築房屋本身之支出，不及於購置土地之貸款利
息。行為時查核準則第九十七條第八款：「因增建設備而借款之利息，在建造期間應
付之利息費用，應作為該項資產之成本以資本支出列帳，但建築完成，應行支付之，
可作費用列支。」所稱「因增建設備而借款之利息」，自亦限於為增建該設備本身之
貸款利息，不包括該設備所在土地之貸款利息，此觀同條第九款就購買土地之借款利
息另設規定即明。財政部七十七年台財稅第七七○五二二四○四號函釋內容為：「主
旨：核釋營利事業以增資方式購置資產，其利息應否資本化，以及購建資產應資本化
之利息，是否應以利息收入與支出相抵後再予設算疑義。說明：二、營利事業以增資
方式購置應資本化之資產，如係現金增資且專款專用確實用於購建該資產者，因無實
際利息支出，故無需將利息資本化；如屬盈餘轉增資者，因未改變企業之資金狀況，
若符合利息資本化條件者，仍應將利息資本化。三、計算應予資本化之利息金額時，
附符合第三號財務會計準則公報第七段所述「專案借款之資金如未全部動用而暫時投
資，或一般性借貸款需作補償性存款時，因投資或存款所生利息收入應與借款成本（
利息支出）相抵外，應按上述第三號公報第五、六段之規定辦理，即：（一）對於應
將利息資本化之資產，所應資本化之利息金額僅限於該項資產購建期間，為支付該項
資產成本所必須負擔之利息。換言之，此項應予資本化之利息，須為若不購建該項資
產即無需負擔之利息。（二）每一會計期間，每項資產所應資本化之利息金額應為以
資本化利率乘以該期間內為該資產累積支出之平均數，資本化利率應為該會計期間所
借款項之利率。如購建資產係供出售且有預收貸款者，應將該期間預收價款平均數自
累積支出之平均數予以減除。若企業特別舉債以購建一項應將利息資本化之資產，則
此借款之利率為資本化利率；惟若購建該項資產累積支出之平均數大於該專案借款之
金額，則超出衣金額必須以其他應負擔利息之債務的加權平均利率為資本化利率計算
之，但如採用其他方法所計算之利率與加權平均利率差異不大時，得用其他方法計算
資本化利率。」此函係就如何資本化為規定，並未規定房屋建造期間，屬於購置土地
之借款利息可列為房屋之資本化利息。原告另稱財務會計準則公報第三號第四段規定
「土地如已積極進行開發或建造工作，則在該工作持續期間應將土地及開發成本之利
息資本化，作為建築物之成本，惟若土地開發後係供分區出售，則資本化之利息應作
為該土地之成本。」此利息資本化之規定，為財政部七十七年三月十四日台財稅第七
七○五二二四○四號函所認同乙節。經查前開財政部函釋並未援用該公報第四段，原
告所提該公報第四段抄本，並無上開文字，縱令該公報有如原告所述文字，其規定與
前開所得稅法及查核準則規定不符，亦無適用餘地。綜上，原告起訴各節，均無可採
。其訴為無理由，應予駁回。又本件事證明確，無行言詞辯論之必要，附此明。
據上論結，本件原告之訴為無理由，爰依行政訴訟法施行法第二條、行政訴訟法第九
十八條第三項前段，判決如主文。
中    華    民    國    九十二      年      三        月      七        日
                    最 高 行 政 法 院  第 一 庭
                                審 判 長 法  官      黃  綠  星
                                         法  官      高  啟  燦
                                         法  官      蔡  進  田
                                         法  官      黃  璽  君
                                         法  官      廖  宏  明
右  正  本  證  明  與  原  本  無  異
                                         法院書記官  邱  彰  德
中    華    民    國    九十二      年      三        月      十        日


司法院資訊處製作；財團法人民間司法改革基金會備份。
